臺灣臺中地方法院臺中簡易庭小額民事判決
111年度中小字第1015號
原      告  朱永字  
被      告  廖連聰即廖連聰地政士事務所

訴訟代理人  戴連宏律師
複代理人    許博堯律師
上列當事人間請求損害賠償事件，本院於民國111年8月11日言詞
辯論終結，判決如下：
    主      文
原告之訴駁回。
訴訟費用新臺幣1,000元由原告負擔。 
    事實及理由
一、原告主張：伊於民國110年5月24日向訴外人悅騰建設股份有
    限公司（下稱悅騰公司）購買建案「精銳FUN未來」之房地
    （下稱系爭房地），並與悅騰公司共同委任被告辦理系爭房
    地所有權移轉及抵押權設定登記之事宜，並約定系爭房地須
    為首批交屋之標的（下稱系爭委任契約）。詎料被告竟未將
    「悅騰公司於110年9月14日交付首批房地契稅資料中並無系
    爭房地資料」之事告知，即於隔（15）日至臺中市中興地政
    事務所（下稱中興地政事務所）辦理該建案部分房地之所有
    權移轉及抵押權設定登記，已違反系爭委任契約之附隨義務
    ，系爭房地因而未在110年10月6日首批交屋之列，而遲延17
    日，至同年月22日方始點交，致伊受有相當於租金新臺幣（
    下同）22,666元及預繳房地管理費2,550元之損害，復致伊
    受有非財產上之損害，應賠償伊精神慰撫金54,784元，爰依
    民法第227條第1項、第2項之規定提起本件訴訟等語，並聲
    明：被告應給付原告8萬元，及自起訴狀繕本送達翌日起至
    清償日止，按週年利率百分之5計算之利息。
二、被告則以：伊受原告及悅騰公司之委任，受託處理悅騰公司
    之建案「精銳FUN未來」共計264戶承購戶房地所有權移轉及
    抵押權設定登記之事宜，而悅騰公司於110年10月1日繳納系
    爭房地之土地增值稅及契稅後，再於同年月4日將繳稅單資
    料交付予伊，經伊整理後隨即於隔（5）日向中興地政事務
    所提出登記申請書，嗣經該所核准系爭房地之所有權移轉及
    抵押權設定登記，伊已依約完成委任事務，並無任何義務違
    反之情；否認與原告有系爭房地須首批交屋之約定，且原告
    所指悅騰公司交屋時間均非在委任事務之範圍，原告自不得
    依系爭委任契約向伊請求損害賠償等語資為抗辯，並聲明：
    ㈠原告之訴駁回。㈡如受不利判決，願供擔保請准宣告免為假
    執行。
三、得心證之理由
  ㈠經查，原告委任被告處理其向悅騰公司買受之系爭房地所有
    權移轉及抵押權設定登記之事宜，而被告並未告知關於「悅
    騰公司於110年9月14日交付首批契稅資料中並無系爭房地之
    資料」之事，嗣悅騰公司於同年10月4日交付系爭房地之土
    地增值稅及契稅資料予被告，致原告遲於同年10月22日方點
    交系爭房地等情，有交屋通知函、地方稅單據、臺中市政府
    地方稅務局土地增值稅繳款書、110年契稅繳款書、建物登
    記第一類謄本、臺中市中興地政事務所地政規費徵收聯單附
    卷可稽（見本院卷1第35-38頁、第41-47頁、本院卷2第83-8
    5頁），且為兩造所不爭執，自堪信為真實。
  ㈡原告另主張系爭委任契約之委任事務包括系爭房地在首批交
    屋之列，被告於知悉「悅騰公司於110年9月14日交付首批契
    稅資料中並無系爭房地之資料」時，負有立即告知原告之附
    隨義務，然為被告所否認，並辯稱系爭委任契約並未約定其
    負有使系爭房地在首批交屋之列之義務，其僅得於悅騰公司
    交付契稅資料後，隨即向中興地政事務所申請辦理所有權移
    轉及抵押權設定登記事宜，至各別承購戶何時交屋係其等與
    悅騰公司之約定，與被告無涉等語。經查：
　⒈按稱委任者，謂當事人約定，一方委託他方處理事務，他方
    允為處理之契約；受任人因處理委任事務有過失，或因逾越
    權限之行為所生之損害，對於委任人應負賠償之責，民法第
    528條、第544條分別定有明文。準此，委任人如主張受任人
    處理委任事務有故意、過失，或逾越權限之行為，致其受有
    損害，自應就此利己事實負舉證責任。次按因可歸責於債務
    人之事由，致為不完全給付者，債權人得依關於給付遲延或
    給付不能之規定行使其權利，民法第227條第1項亦有明文。
    而不完全給付，係指債務人所為之給付，因可歸責於其之事
    由，致給付內容不符債務本旨，而造成債權人之損害所應負
    之債務不履行損害賠償責任。又契約成立生效後，債務人除
    負有給付義務（包括主給付義務與從給付義務）外，尚有附
    隨義務。所謂附隨義務，乃為履行給付義務或保護債權人人
    身或財產上利益，於契約發展過程基於誠信原則而生之義務
    ，包括協力及告知義務以輔助實現債權人之給付利益。本件
    原告主張兩造間就系爭房地成立系爭委任契約，約定由原告
    委託被告處理系爭房地所有權移轉及抵押權設定登記之事宜
    ，嗣因被告處理委任事務有可歸責事由，致原告受有損害，
    依上開說明，自應由原告就此等利己之事實負舉證責任。
　⒉經查，被告受原告委任處理其向悅騰公司買受之系爭房地所
    有權移轉及抵押權設定登記之事宜，被告嗣於110年10月5日
    向中興地政事務所提出登記申請書，嗣經該所核准系爭房地
    之所有權移轉及抵押權設定登記等節，有建物登記第一類謄
    本、臺中市中興地政事務所地政規費徵收聯單在卷足佐（見
    本院卷1第37-38頁，卷2第85頁），且為兩造所不爭執，堪
    認被告已完成關於系爭委任契約主給付義務即辦理系爭房地
    所有權移轉及抵押權設定登記之事宜，並無不完全給付之情
    事。
　⒊原告雖主張被告依系爭委任契約負有將關於「悅騰公司於110
    年9月14日交付首批契稅資料中並無系爭房地之資料」之事
    立即告知原告之附隨義務，然為被告所否認，原告復未具體
    說明被告負有上開義務之依據。況衡情地政士僅能於建商完
    納契稅等稅捐並交付繳款單據後，儘速備齊文件向地政事務
    所申請辦理相關所有權移轉登記及抵押權設定事宜，至於建
    商何時完納稅捐，抑或是如何與承購戶約定交屋日期等節均
    非地政士所能置喙，且交屋時間尚涉及各別承購戶購置之房
    地驗屋進度，申辦貸款能否、何時核准等不確定因素，而原
    告復自承連建商都不能確定何時交屋等語（見本院卷2第68
    頁），被告焉有可能允諾承擔讓原告購置之系爭房地在首批
    交屋之列，顯見兩造間就委任關係處理之事務自不包含被告
    應立即通知原告關於「系爭房地並非於悅騰公司在110年9月
    14日交付首批契稅資料之列」之義務，是原告據此主張被告
    違反系爭委任契約之附隨義務，而依民法第227條第1項、第
    2項請求被告損害賠償云云，自無可採。
四、綜上所述，原告依民法第227條第1項、第2項之規定，請求
    被告給付8萬元，及自起訴狀繕本送達翌日起至清償日止，
    按週年利率百分之5計算之利息，為無理由，應予駁回。
五、本件係適用小額訴訟程序，依民事訴訟法第436條之19第1 
    項規定，法院為訴訟費用之裁判時，併確定訴訟費用額為1,
    000元。
六、本件事證已臻明確，兩造其餘攻擊防禦方法及所提證據，經
    本院審酌後，認與判決結果不生影響，爰不逐一論述，附此
    敘明。
七、訴訟費用負擔之依據：民事訴訟法第78條。   
中　　華　　民　　國　　111 　年　　8 　　月　　30　　日
                  臺灣臺中地方法院臺中簡易庭
                                  法　官　傅可晴
以上為正本係照原本作成。
如不服本判決，應於送達後廿日內，以判決違背法令為理由，向
本院提出上訴狀並表明上訴理由 (上訴理由應表明一、原判決所
違背之法令及其具體內容；二、依訴訟資料可認為原判決有違背
法令之具體事實) ，如於本判決宣示後送達前提起上訴者，應於
判決送達後廿日內補提上訴理由書（須附繕本）。
中　　華　　民　　國　　111 　年　　8 　　月　　31　　日
                                  書記官  錢  燕